【裁判字號】    99,訴,1348
【裁判日期】    990531
【裁判案由】    毒品危害防制條例
【裁判全文】
臺灣板橋地方法院刑事判決              99年度訴字第1348號
公  訴  人  臺灣板橋地方法院檢察署檢察官
被      告  甲○○
上列被告因毒品危害防制條例案件，經檢察官提起公訴（99年度
毒偵字第486 號），經被告於準備程序中就起訴事實為有罪之陳
述，經告知簡式審判程序之旨，並聽取當事人之意見後，經合議
庭裁定由受命法官獨任行簡式審判程序，本院判決如下：
    主    文
甲○○施用第一級毒品，處有期徒刑壹年。扣案海洛因（驗餘淨
重零點貳陸壹零公克）、甲基安非他命（驗餘淨重零點壹柒肆捌
公克）均沒收銷燬之。包裝袋參個沒收。
    事    實
一、甲○○於民國86年間因違反麻醉藥品管理條例案件，經本
    院以86年度訴字第1465號判決就施用毒品部分判處有期徒刑
    5 月、販賣毒品部分判處有期徒刑5 年2 月，應執行有期徒
    刑5 年4 月，經臺灣高等法院就施用毒品部分裁定送觀察、
    勒戒後，認無繼續施用毒品之傾向，以87年度上訴字第4275
    號判決撤銷原判決，改判處免刑確定，就販賣毒品部分改判
    處有期徒刑5 年，經最高法院以90年臺上字第5629號判決撤
    銷原判決，發回臺灣高等法院，經臺灣高等法院以90年度上
    更一字第897 號判決判處有期徒刑5 年2 月，經臺灣最高法
    院以93年度臺上字第4737號判決駁回上訴確定。於92年間
    因施用毒品案件，經本院以92年度毒聲字第3608號裁定送觀
    察、勒戒後，認有繼續施用毒品之傾向，經本院裁定令入戒
    治處所施以強制戒治，於93年1 月9 日法律修正報結，並由
    檢察官提起公訴，經本院以92年度訴字第2582號號判決判處
    有期徒刑8 月、3 月，應執行有期徒刑10月確定。於93年
    間因竊盜案件，經本院以93年度簡字第2811號判決判處有期
    徒刑5 月確定。於94年間因竊盜案件，經本院以94年度簡
    字第1547號判決判處有期徒刑5 月確定。於98年間因施用
    毒品案件，經本院以98年度訴字第3247號判決判處有期徒刑
    10月確定。於同年間因施用毒品案件，經本院以98年度訴
    字第3151號判決判處有期徒刑9 月確定。於同年間因施用
    毒品案件，經本院以98年度訴字第3383號判決判處有期徒刑
    9 月確定。前開至經減刑為有期徒刑4 月、1 月15日、
    2 月15日、2 月15日，、並與經裁定應執行有期徒刑
    5 年5 月確定，與接續執行，於97年10月29日縮短刑期假
    釋出監，後經撤銷假釋，執行殘刑有期徒刑1 年7 月28日，
    並與接續執行，於99年4 月1 日入監執行，尚未執行
    完畢。詎仍不知警惕，基於施用第1 級毒品海洛因、第2 級
    毒品甲基安非他命之犯意，於98年12月30日凌晨，在其位於
    臺北縣泰山鄉○○路○ 段466 巷31號5 樓住處內，以將海洛
    因及甲基安非他命混和後注射方式同時施用海洛因、甲基安
    非他命1 次。嗣於同日上午11時30分許，在上址為警查獲，
    甲○○於有偵查權限之警員發覺其有施用第1 級毒品海洛因
    、第2 級毒品甲基安非他命犯行前，主動向警方坦承前開施
    用第1 級毒品海洛因、第2 級毒品甲基安非他命犯行，並扣
    得第1 級毒品海洛因（淨重0.2630公克，取0.0002公克鑑析
    用罄，餘0.2610公克，起訴書誤載為淨重0.21公克）、第2
    級毒品甲基安非他命（淨重0.1750公克，取0.0002公克鑑析
    用罄，餘0.1748公克，起訴書誤載為淨重0.15公克），其所
    有裝盛前開海洛因預備供施用之包裝袋2 個、裝盛前開甲基
    安非他命預備供施用之包裝袋1 個。
二、案經臺北縣政府警察局新莊分局移送臺灣板橋地方法院檢察
    署檢察官偵查起訴。
    理    由
一、本件被告所犯係死刑、無期徒刑、最輕本刑為3 年以上有期
    徒刑以外之罪，其於準備程序中就被訴事實為有罪之陳述，
    經法官告知簡式審判程序之旨，並聽取公訴人、被告之意見
    後，依刑事訴訟法第273 條之1 第1 項規定，經本院合議庭
    裁定，由受命法官獨任進行簡式審判程序審理，核先敘明。
二、被告於警詢、檢察官偵查中及本院審理時對前揭犯罪事實坦
    承不諱，又被告於98年12月30日為警採集之尿液，經送臺灣
    檢驗科技股份有限公司檢驗結果，呈鴉片類（嗎啡、可待因
    ）、安非他命類（安非他命、甲基安非他命）陽性反應一情
    ，有臺北縣政府警察局新莊分局偵辦毒品危害防制條例案被
    移送人姓名代碼對照表、臺灣檢驗科技股份有限公司濫用藥
    物尿液檢驗報告各1 份在卷可佐，足認被告確有施用海洛因
    及甲基安非他命。再被告於本院審理時供稱係將海洛因及甲
    基安非他命混合後放入針筒以針筒注射方式同時吸食，而毒
    品施用方式因人而異，且觀諸行政院國軍退除役官兵輔導委
    員會臺北榮民總醫院93年5 月11日北總內字第0930023372號
    函內容稱：「雖甲基安非他命或海洛因大多分開使用，惟於
    下列情況會有混用：1.有些海洛因使用者喜好加入甲基安非
    他命以增加其舒暢感覺；2.原先使用甲基安非他命者開始嘗
    試使用海洛因時；3.有些海洛因成癮者偶而會施用安非他命
    來消除海洛因戒斷時出現之不舒服症狀；4.有些海洛因販毒
    者加入甲基安非他命以增加其重量。這兩種藥物同時施用不
    會引起排斥，甚至在欣快感方面有被加強的可能」等語，並
    無排除前開2 種毒品同實施用之可能，復查無其他證據證明
    被告係分別施用海洛因及甲基安非他命，應為被告有利之認
    定，附此敘明。又毒品危害防制條例於92年7 月9 日修正公
    布，自93年1 月9 日施行，其中第20條、第23條將施用毒品
    之刑事處遇程序，區分為「初犯」及「5 年內再犯」、「5
    年後再犯」。依其立法理由之說明：「初犯」，經觀察、勒
    戒或強制戒治後，應為不起訴處分或不付審理之裁定；經觀
    察、勒戒或強制戒治執行完畢釋放後，「5 年內再犯」者，
    因其再犯率甚高，原實施之觀察、勒戒及強制戒治既已無法
    收其實效，爰依法追訴或裁定交付審理。至於經觀察、勒戒
    或強制戒治執行完畢釋放後，「5 年後再犯」者，前所實施
    之觀察、勒戒或強制戒治已足以遮斷其施用毒品之毒癮，為
    期自新及協助其斷除毒癮，仍適用「初犯」規定，先經觀察
    、勒戒或強制戒治之程序。從而依修正後之規定，僅限於「
    初犯」及「五年後再犯」2 種情形，始應先經觀察、勒戒或
    強制戒治程序。倘被告於5 年內已再犯，經依法追訴處罰，
    縱其第3 次（或第3 次以上）再度施用毒品之時間，在初犯
    經觀察、勒戒或強制戒治執行完畢釋放5 年以後，已不合於
    「5 年後再犯」之規定，且因已於「5 年內再犯」，顯見其
    再犯率甚高，原實施觀察、勒戒或強制戒治，已無法收其實
    效，即應依該條例第10條處罰。至於第3 次（或第3 次以上
    ）施用毒品之時間，是否宜有期間限制？以多久為適宜？則
    分屬刑事政策、專門醫學之範圍，非審判機關所能決定，有
    待循立法途徑解決（參照最高法院97年9 月9 日97年度第5
    次刑事庭會議決議）。查被告於86年間因施用毒品案件，經
    裁定送觀察、勒戒後，認無繼續施用毒品之傾向，經臺灣高
    等法院以87年度上訴字第4275號判決免刑確定。於92年間因
    施用毒品案件，經本院以92年度毒聲字第3608號裁定送觀察
    、勒戒後，認有繼續施用毒品之傾向，經本院裁定令入戒治
    處所施以強制戒治，於93年1 月9 日法律修正報結，並由檢
    察官提起公訴，經本院以92年度訴字第2582號判決判處有期
    徒刑8 月、3 月，應執行有期徒刑10月確定等情，有臺灣高
    等法院被告前案紀錄表1 份在卷可憑，被告前既曾因施用毒
    品案件經觀察、勒戒執行完畢，復於觀察、勒戒執行完畢釋
    放後5 年內，再犯施用毒品案件，經依法追訴處罰，復於本
    件所認之98年12月30日又犯施用第1 級、第2 級毒品罪，即
    非屬毒品危害防制條例第20條第3 項所規定之「5 年後再犯
    」之情形，自應依法訴追。本件事證明確，被告犯行洵堪認
    定，自應依法論。
三、按海洛因、甲基安非他命分為毒品危害防制條例第2 條第2
    項第1 款、第2 款所定之第1 級、第2 級毒品，是核被告所
    為，係犯毒品危害防制條例第10條第1 項之施用第1 級毒品
    罪、第2 項之施用第2 級毒品罪。被告因施用而持有第1 級
    毒品海洛因、第2 級毒品甲基安非他命之低度行為，為施用
    行為所吸收，係不罰之前行為，不另論罪。被告同時施用第
    1 級毒品海洛因及第2 級毒品甲基安非他命，係以一行為同
    時觸犯上開二罪，為想像競合犯，依刑法第55條之規定，從
    重依施用第1 級毒品罪論處。被告於警方未發覺其所犯施用
    第1 級毒品海洛因、第2 級毒品甲基安非他命之犯行前，即
    向警方自行陳述其涉犯前開犯行，並接受裁判一節，有被告
    警詢筆錄（見99年度毒偵字第486 號偵查卷第8 頁）在卷可
    參，故被告就前開施用第1 級毒品海洛因、第2 級毒品甲基
    安非他命犯行部分合於刑法第62條前段之自首要件，爰依法
    減輕其刑。爰審酌被告前因施用毒品案件，業經觀察、勒戒
    ，仍未能戒除施用毒品惡習，再犯本件施用毒品犯行，顯見
    其意志不堅，委無足取，併衡其犯罪動機、目的，同時施用
    第1 、2 級毒品，及所犯施用毒品犯行究為自戕行為，且被
    告犯罪後坦承犯行，態度尚可等一切情狀，量處如主文所示
    之刑。扣案海洛因（驗餘淨重0.2610公克）、甲基安非他命
    （驗餘淨重0.1748公克），分屬第1 、2 級毒品，不問屬於
    被告所有與否，均應依毒品危害防制條例第18條第1 項前段
    沒收銷燬之，另裝盛前開海洛因之包裝袋2 個、裝盛前開甲
    基安非他命之包裝袋1 個，均可與其內海洛因、甲基安非他
    命分別秤重等情，有交通部民用航空局醫務中心99年1 月19
    日航藥鑑字第0990169 、0000000 號鑑定書各1 份在卷可參
    ，即無難以析離而無法個別宣告沒收之情事（參最高法院92
    年度臺上字第6911號判決意旨），且為被告所有，供裝盛海
    洛因、甲基安非他命以施用等情，業據被告供陳在卷，均應
    依刑法第38條第1 項第2 款規定併予宣告沒收。另扣案之注
    射針筒1 支、吸食器1 組，被告於本院審理時供述係之前吸
    食毒品所用，均與本件被告施用毒品犯行無關，爰不就此為
    沒收之諭知。
據上論斷，應依刑事訴訟法第273 條之1 第1 項、第299 條第1
項前段，毒品危害防制條例第10條第1 項、第2 項、第18條第1
項前段，刑法第11條前段、第55條前段、第62條前段，第38條第
1 項第2 款，判決如主文。
本案經檢察官李美金到庭執行職務。
中    華    民    國    99    年    5    月    31    日
                      刑事第十二庭  法  官  何燕蓉
如不服本判決，應於判決送達後十日內敘明上訴理由，向本院提
出上訴狀（應附繕本），上訴於臺灣高等法院。
上列正本證明與原本無異。
                                    書記官  王元佑
中    華    民    國    99    年    5     月    31    日

司法院資訊處製作；財團法人民間司法改革基金會備份。
